【裁判字號】    89,重訴,276
【裁判日期】    891213
【裁判案由】    拆屋還地
【裁判全文】
臺灣臺北地方法院民事判決  八十九年重訴字第二七六號
    原      告  戊○○
    訴訟代理人  劉宗欣律師
                范纈齡律師
    被      告  臺灣省政府        設南投縣中興新村省府路一號
    法定代理人  張博雅        .
    訴訟代理人  莫怡萍律師
    被      告  乙○○            住台北市○○○路○段五七巷一號
                甲○○        .
    訴訟代理人  己○○            住台北市○○街一六三號二樓
    被      告  財政部國有財產局  設台北市○○○路一一六巷十八號
    法定代理人  李瑞倉        .
    訴訟代理人  丙○○            住台北市○○○路○段二九０號三樓
                丁○○        .
右當事人間請求拆屋還地事件，本院判決如左：
    主    文
原告之訴及其假執行之聲請均駁回。
訴訟費用由原告負擔。
    事    實
甲、原告方面：
  壹、聲明：
    一、被告台灣省政府或財政部國有財產局應將坐落台北市○○區○○段一小段七
        二七號土地上如附圖Ａ１部份所示、面積四十九點六七平方公尺建物拆除。
    二、被告乙○○或李蕙蘭應將坐落台北市○○區○○段一小段七二七號土地上如
        附圖Ｂ１部份所示、面積六十四點零五平方公尺建物拆除，並應將如附圖紅
        筆所示之地上物拆除。
    三、被告台灣省政府、財政部國有財產局、乙○○、李蕙蘭應將如附圖Ａ１、Ｂ
        １、Ｃ１部份所示、面積二百七十七點六八平方公尺土地謄空返還原告。
    四、被告應給付原告新台幣（下同）一千二百七十三萬四千一百三十八元，並應
        自民國八十八年七月一日起至將上開土地返還原告之日止，按年給付原告一
        百二十三萬三千九百五十四元。
    五、原告供擔保請准宣告假執行。
  貳、陳述：
    一、原告係以無權占有為原因，請求返還所有物，並請求賠償相當於租金額之損
        害：
      (一)坐落台北市○○區○○段一小段七二七號土地（下稱系爭土地）為原告所有
        ，被告台灣省政府（下稱省政府）未經原告同意，占用如附圖Ａ１部份所示
        、面積四十九點六七平方公尺之系爭土地搭蓋門牌號碼台北市○○○路○段
        五七巷一號建物作為宿舍，並交由其員工即被告李蕙蘭使用，被告李蕙蘭之
        夫即被告乙○○亦未經原告同意，占用如附圖Ｂ１部分所示、面積六十四點
        零五平方公尺之系爭土地，就上開占用Ａ１部分土地建物增建建物及附圖紅
        筆所示之地上物（即磚砌水泥圍牆）使用。系爭建物因精省已由被告財政部
        國有財產局（下稱國產局）接管，被告係無權占有原告所有系爭土地，爰依
        民法第七六七條規定請求被告拆屋還地。
      (二)原告並依不當得利及侵權行為之法律關係，請求被告賠償原告所受之損害及
        返還不當得利予原告，原告請求給付之數額為依被告占用土地之面積乘以歷
        年公告地價之百分之八十後，再乘以百分之十而得。
    二、對被告抗辯所為陳述：
      (一)被告應舉證證明其占有系爭土地係基於何法律權源，被告迄未證明其占有系
        爭土地有正當之權源，確係無權占有系爭土地：
        1.被告省政府辯稱與原告之前手張園等間存有「就系爭土地俟其地上房屋省
          方不使用時再予交還」之協議，原告否認之，被告應舉證證明。又被告省
          政府引述四十九年財政廳函之內容，不能證明張園等與被告存有任何協議
          ，被告省政府歷來致原告函件僅為單被告省府單方之意思表示，無協議可
          言。退步言之，縱認被告省政府曾與張園等達成上開協議，基於債之相對
          性，亦無拘束原告之效力。
        2.原告從未間斷請求被告返還系爭土地，且原告縱有被告所謂之沈默情形，
          亦不等同於原告就被告使用系爭土地之同意，被告省政府辯稱雙方曾有使
          用合意之事實，應提出證明。
        3.被證三號點交紀錄之「結論」內容未經原告同意，不得拘束原告。該點紀
          錄僅係有關台北市○○○路○段五九號房屋點交予原告接管事宜，原告不
          論接管前、於該接管現場或接管之後，從未表示同意系爭土地得俟其上房
          屋省方不使用時交還，該段結論內容為被告單方意思。又被告省政府辯稱
          曾於八十六年六月十九日以八六秘事字第一五八一八五號函送點交記錄予
          原告，原告未對該記錄內容表明異議並非事實，據被告所稱點交記錄投郵
          之日為八十六年六月十九日，斯時原告已離台赴日，原告於所委律師向原
          告提示被告八十八年十月十八日八八府秘字第一六一六八Ｏ號函時，即請
          律師致函被告嚴正澄清。退步言之，即使兩造有俟其上房屋省方不使用時
          再交還」之合意，省政府秘書處既於八十七年十月十七日八七秘事字第一
          六五七八四號函及八十八年三月三日八八秘事字第八八ＯＯＯ二Ｏ一五八
          號函中，告知被告甲○○其無權占有及基地所有人再三催討，促其返還土
          地予原告，足証省方已無須或不再使用系爭土地，則返還系爭土地之條件
          即已成就，被告自應立即歸還土地予原告。
      (二)本案並無最高法院四十八年台上字第一四五七號判例意旨之適用。上開判例
        適用對象，必須符合土地及房屋同屬一人之要件，被告省政府自始至終均非
        系爭土地所有人，自不符合土地及建物同屬一人所有之要件，不得援引上開
        判例為據。被告辯稱「省有」、「國有」非可分化屬不同人所有，不足為憑
        ；被告又稱系爭土地上之建物已依八十七年十二月二十一日施行之台灣省政
        府功能業務與組織調整暫行條例第八條規定移轉國有，並未舉證，要無可採
        。
  、證據：提出土地登記謄本、建物登記謄本、台北市地價謄本、公告地價資料表
      、台灣省政府六十九年十二月十日六九秘事字第一一三七七八號書函、八十年
      十一月二十日八十秘事字第一二二二０七號函、八十七年十月十七日八七秘事
      字第一六五七八四號函、八十八年三月三日八八秘事字第八八０００二０一五
      八號函、八十八年十月十八日八八府秘字第一六一六八０號函、八十八年十一
      月二十三日律師函暨回執、原告護照、陳情書（以上均影本）為證。
乙、被告方面：
  壹、被告台灣省政府（下稱省政府）方面：
    一、聲明：
      (一)原告之訴及假執行之聲請均駁回。
      (二)如受不利判決，請准供擔保免為假執行之宣告。
    二、陳述：
      (一)原告所有系爭土地於六十九年五月十五日重劃前地號為朱厝崙段一六０－四
        號，毗鄰之同小段七二八號土地重劃前為朱厝崙段一六一－一三號。一六０
        －四號土地係三十五年間承受自日本「齊藤樹」產業，三十九年九月十五日
        送件登記，四十年五月三日正式登記由臺灣省公產管理處接管，二分之一國
        有，二分之一仍屬日商新新奧業株式會社所有。於四十二年十二月三十日因
        改組名義，日本人所有之二分之一轉予張園、張周查某、張伯勳、張許雪、
        張莞卿、張世昌、張詢卿公同共有，於四十三年十二月二八日正式登記，與
        國家（管理機關為臺灣省公產管理處）共有一六０－四號土地。嗣於四十五
        年二月二十八日為共有物分割，其中一六０－四號土地全劃歸為國有，於五
        十二年正式登記由財政部國有財產局管理。上開二地號土地於三十九年時即
        交由被告省政府管理，被告省政府在一六０－四號上興建門牌號碼台北市○
        ○○路○段五七巷一號眷舍，交由員工即被告李蕙蘭使用；被告省政府並在
        上開七二八號土地上興建門牌號碼台北市○○○路○段五九號眷舍交由員工
        使用，嗣因該屋收回不再使用，乃於八十六年六月十二日點交返還原告。
      (二)系爭土地有使用協議存在：
        1.系爭土地原共有人經協議於四十五年二月二十八日方為共有物分割，因共
          有人張園等分割面積不足，於四十九年二月十六日及九月二日再向被告省
          政府申請分割時短分之持分額予以補足，經協議被告省政府同意將原屬分
          割為公有之土地即一六０－四號及一六一－一三、一六二－九號三塊土地
          全部劃歸私人所有。依前所述上開土地上有省有眷舍存在，故被告省政府
          以四十九年十一月二十六日財產字第四九六九四號函通知張園等如要取得
          系爭土地應容忍地上之省有眷舍存在直到省方不使用時再予交還，張園人
          亦表示同意，則於系爭土地移轉後土地所有人就省有眷舍應有容忍義務。
          原告乃張園之親友，隨即於五十五年將張園等剛取得所有權之系爭土地移
          轉為己有，原告應知上開協議猶予承買，被告省政府更以五十七年六月二
          十九日財產字第五七０七九號函再告知原告有承受前手容忍系爭土地上之
          公有眷舍之義務。上開公函均係確實存在，只因迄今已隔三十二年以上，
          超過公家檔案保存期限，現業已銷燬，原告要求被告提出上開函件原本，
          實強人所難。
        2.八十六年六月十二日點交台北市○○區○○街一小段七二八號土地予原告
          時，再一次協議系爭土地上建國北路一段五七巷一號建物之使用應如四十
          九年十一月二十六日財產字第四九六九四函之協議，繼續容忍俟省方不使
          用時止再予交還，原告同意並簽名在點交紀錄上。且原告未於點交後立即
          對點交紀錄所載表示反對，至八十八年十一月二十三日始發律師函表示未
          同意上開點交協議，原告應受上開協議之拘束。
      (三)最高法院四十八年台上字第一四五七號判例應可適用於本案：系爭土地本屬
        國有，而地上建物為無保存登記之省有公家眷舍，依施行之臺灣省政府功能
        業務與組織調整暫行條例第八條已規定：臺灣省省有資產及負債，由國家概
        括承受。臺灣省有財產移轉為國有，依國有財產法保管、使用、收益及處分
        。故系爭地上建物現已移轉為國有財產，惟管理機關仍為被告機關。故系爭
        土地與地上建物本均為公有，不應受國家體制而二分化，應有四十八台上一
        四五七號判例適用之餘地。
      (四)本件如附圖Ｂ１、Ｃ１部分所示均屬乙○○增建房屋，屬乙○○所有，非被
        告機關管理之地上物，被告管理之Ａ１部分已改造封死，無獨立出入門戶反
        附合於乙○○所有之Ｂ１、Ｃ１部分中，原告請求被告省政府拆除亦無理由
        。
      (五)被告省政府占有系爭土地有合法權源，迄今系爭地上房屋依法令仍由省府退
        休人員合法使用中，並無不當得利、侵權等行為，原告請求拆屋還地並給付
        相當於租金之損害賠償、不當得利，均無理由。
    三、證據：提出土地登記謄本、土地登記簿、八十六年六月十二日點交紀錄、財
        政部國有財產局北區辦事處台財產北(三)字第０六一二二號稿、國有土地所
        有權移轉證明書、台灣省政府財政廳6.財產字第五七０七九號函、行政
        院七十四人政肆字第一四九二七號函、系爭土地重劃前地籍資料、李蕙蘭舊
        戶籍謄本、台灣省政府秘書處八十六年六月十九日八六秘事字第一五八一八
        五號函、財政廳調卷單、台灣省政府秘書處借檔單（以上均影本）為證，並
        聲請訊問證人徐清霖、莊水波。
  貳、被告財政部國有財產局（下稱國有財產局）方面：
    一、陳述：
        系爭土地上原省有眷舍並未經被告財政部國有財產局接管，不知原告為何起
        訴。
    二、證據：提出財政部國有財產局台灣北區辦事處八十八年九月十日台財產北接
        第八八０００二七七三七號函、財政部國有財產局台灣北區辦事處接管原省
        有建物明細表。
  、被告李蕙蘭方面：
    一、聲明：
      (一)原告之訴及假執行之聲請均駁回。
      (二)如受不利判決，請准供擔保免為假執行之宣告。
    二、陳述：
        被告李蕙蘭是經省政府合法配住宿舍，並非無權占有。
  肆、被告乙○○方面：
      被告乙○○未於言詞辯論期日到場，據其之提出書狀略以：
    一、陳述：
        被告乙○○已向台北市中山地政事務所聲請時效取得地上權，聲請法院裁定
        停止訴訟程序。
    二、證據：提出登記案件收據影本為證。
丙、本院依原告之聲請履勘現場，並囑託台北市中山地政事務所派員會同測量，製有
    勘驗筆錄及土地複丈成果圖附卷。
    理    由
甲、程序方面：
  一、按訴狀送達後，原告不得將原訴變更或追加他訴。但請求之基礎事實同一或不
      甚妨礙被告之防禦及訴訟之終結者，不在此限，民事訴訟法第二百五十五條第
      一項第一款、第七款分別定有明文。查本件原告起訴事實為其所有系爭土地遭
      門牌號碼台北市○○○路○段五七號一號建物無權占用，經至現場勘驗後追加
      上開建物增建人即被告乙○○為被告，其請求之基礎事實應屬同一，亦不甚妨
      礙被告之防禦及訴訟之終結，揆諸首開法條規定，應予准許。
  二、本件被告台灣省政府之法定代理人已於八十九年五月二十日變更為張博雅，經
      其聲明承受訴訟，有台灣省政府八十九年六月二十一日八九府公三字第一二六
      七三三號書函在卷可稽，核屬相符，應予准許。
  三、本件被告乙○○未於最後言詞辯論期日到場，核無民事訴訟法第三百八十六條
      各款所列情形，爰依原告之聲請，由其一造辯論而為判決。
乙、得心證之理由：
  一、原告起訴主張：坐落台北市○○區○○段一小段七二七號土地（下稱系爭土地
      ）為原告所有，被告省政府未經原告同意，占用如附圖Ａ１部份所示、面積四
      十九點六七平方公尺系爭土地搭蓋建物作為宿舍，並交由其員工即被告李蕙蘭
      使用，被告李蕙蘭之夫即被告乙○○亦未經原告同意，占用如附圖Ｂ１部分所
      示、面積六十四點零五平方公尺系爭土地，就上開占用Ａ１部分土地建物搭蓋
      增建建物及附圖紅筆所示之地上物（即磚砌水泥圍牆）使用。系爭建物因精省
      已由被告國有財產局接管，被告係無權占有原告所有系爭土地，爰依民法第七
      六七條規定請求被告拆屋還地（聲明第一項至第三項），並依侵權行為及不當
      得利之法律關係給付原告所受相當於租金之損害金（聲明第四項）等情。
  二、被告抗辯：
    (一)被告省府方面：
      系爭土地於重劃前地號為朱厝崙段一六０－四號，原為國私共有土地，嗣共有
      物分割全劃歸為國有，被告省政府在其上興建門牌號碼台北市○○○路○段五
      七巷一號眷舍，交由員工即被告李蕙蘭使用。其後因原共有人張園等向被告省
      政府申請分割時短分之持分額予以補足，被告省政府同意將原屬分割為公有之
      土地即上開一六０－四號及一六一－一三、一六二－九號三塊土地全部劃歸渠
      等所有，惟因其上有省有眷舍存在，故被告省政府曾與張園等協議如要取得系
      爭土地應容忍地上之省有眷舍存在直到地上房屋省方不使用時再予交還。原告
      為張園之親友，應知上開協議猶予承買，就系爭土地上之省有眷舍應有容忍義
      務。又八十六年六月十二日點交系爭土地相鄰之台北市○○區○○街一小段七
      二八號土地予原告時，再一次協議系爭土地須俟其上眷舍省方不使用時再予交
      還，原告同意並簽名在點交紀錄上，被告省政府尚須使用系爭土地，原告自不
      能請求返還。再者，本件有最高法院四十八年台上字第一四五七號判例，應認
      原告已默示同意被告省政府繼續使用系爭土地。被告省政府係有權占有系爭土
      地，並無不當得利、侵權等行為，原告請求無理由。
    (二)被告國產局方面：
      系爭土地上原省有眷舍並未經被告財政部國有財產局接管，原告請求無理由。
    (三)被告李蕙蘭方面：
      被告李蕙蘭是經省政府合法配住宿舍，並非無權占有。
  三、查系爭土地於六十九年五月十五日重劃前地號為朱厝崙段一六０－四號，毗鄰
      之同小段七二八號土地重劃前為朱厝崙段一六一－一三號，一六０－四號土地
      係三十五年間承受自日本齊藤樹產業，四十年五月三日正式登記為二分之一國
      有由臺灣省公產管理處接管，二分之一仍屬新新奧業株式會社所有，新新奧業
      株式會社應有部分二分之一因改組而於四十三年十二月二十八日移轉登記予張
      園、張周查某、張伯勳、張許雪、張莞卿、張世昌、張詢卿公同共有，嗣因共
      有物分割，於四十五年二月二十八日將一六０－四號土地全部劃歸為國有，由
      財政部國有財產局管理，並於五十二年十一月五日登記在案，被告省政府在一
      六０－四號即系爭土地上興建門牌號碼台北市○○○路○段五七巷一號眷舍，
      於四十一年間配予其員工即被告李蕙蘭使用；土地分割後，因共有人張園等分
      割面積不足，於四十九年二月十六日及九月二日再向被告台灣省政府申請分割
      時短分之應有部分應予補償，經協議被告省政府同意將原分割為公有土地之一
      六０－四號、一六一－一三號及一六二－九號三塊土地全部劃歸渠等所有，並
      於五十五年十一月十四日為移轉登記等事實，有台北市中山區○○○段一六０
      －四號土地登記簿、共有人名簿、李蕙蘭戶籍謄本、系爭土地登記謄本在卷可
      稽，復為兩造所不爭執，堪信為真實。次查，原告主張系爭土地為其所有，門
      牌號碼台北市○○○路○段五七巷一號眷舍占用如附圖Ａ１、Ｂ１、Ｃ１部分
      所示之系爭土地，Ａ１部分為原有眷舍建物，Ｂ１部分為被告李蕙蘭之夫即被
      告乙○○增建之建物，Ｃ１部分則為庭院，業據提出土地登記謄本為證，復為
      被告所是認，且經本院至現場履勘屬實，有勘驗筆錄及台北市中山地政事務所
      製作之土地複丈成果圖附卷可稽，此項事實亦足認為實在。
  四、按以無權占有為原因，請求返還所有物之訴，被告對原告就其物有所有權存在
      之事實無爭執，而僅以非無權占有為抗辯者，原告於被告無權占有之事實，應
      負舉證責任。查被告所有系爭房屋占用原告所有系爭土地業如前述，依上開說
      明，被告自應就其取得占有係有正當權源之事實證明之。本件被告省政府辯稱
      其為有權占有，無非以：(一)原告之前手張園等已與被告省政府協議被告得使用
      系爭土地至其上房屋不使用為止，原告有承受前手容忍系爭土地上之公有眷舍
      之義務。(二)依最高法院四十八年台上字第一四五七號判例，應認原告已默許其
      繼續使用土地。(三)被告台灣省政府於八十六年六月十二日點交台北市○○區○
      ○街一小段七二八號土地予原告時，再一次協議系爭土地上建國北路一段五七
      巷一號之使用應繼續容忍俟省方不使用時止再予交還，原告同意並在點交紀錄
      上簽名為據。茲分別析述之：
    (一)被告省政府辯稱將一六０－四號土地即系爭土地以補償為由移轉登記予張園等
      時，曾與渠等達成須容忍地上眷舍存在俟省方不使用為止之協議，原告自應承
      受前手之義務云云，固提出財政部國有財產局北區辦事處台財產北(三)字第０
      六一二二號稿、國有土地所有權移轉證明書、台灣省政府財政廳6.財產字
      第五七０七九號函為證，然為原告所否認。經查，財政部國有財產局北區辦事
      處台財產北(三)字第０六一二二號稿、國有土地所有權移轉證明書僅載明發還
      張園等朱厝崙段一六０－四號等國有土地以補償短分持分差額，並無關於其上
      省有眷舍如何處理之記載；至台灣省政府財政廳6.財產字第五七０七九號
      致原告函雖表示關於張園等申請對辦理公私共有土地分割時短少之持分額一案
      ，業經該廳以11.財產字第四九六九四號通知核覆，且曾敘明一六０－四號
      土地地上秘書處建有房屋由該處及警務處職員居住，須俟該項房屋不使用時，
      始可交還，然被告省府並未提出11.財產字第四九六九四號通知以資證明，
      已無從認定被告省府曾通知張園等上開事項並經張園等同意。且縱認被告省政
      府曾與原告之前手張園等達成前揭協議，基於債之相對性原則，該協議亦不能
      拘束非協議當事人之原告，被告省政府此部分所辯尚非可採。
    (二)第按土地與房屋為各別之不動產，各得單獨為交易之標的，且房屋性質上不能
      與土地使用權分離而存在，亦即使用房屋必須使用該房屋之地基，故土地及房
      屋同屬一人，而將土地及房屋分開同時或先後出賣，其間雖無地上權設定，然
      除有特別情事，可解釋為當事人之真意，限於賣屋而無基地之使用外，均應推
      斷土地承買人默許房屋承買人繼續使用土地，最高法院固著有四十八年台上字
      第一四五七號判例可資。惟查，系爭土地於移轉予張園等之前為國有，而坐落
      系爭土地上之系爭眷舍則為被告省府所有已如前述，則土地原所有人及房屋所
      有人為不同之公法人，與前開判例所謂「土地及房屋同屬一人」之要件顯不相
      符，自無該判例適用之餘地。是被告省政府所辯本件應認原告已默許省政府繼
      續使用系爭土地，亦無足取。
    (三)被告省政府另抗辯於八十六年六月十二日點交系爭土地相鄰之台北市○○區○
      ○街一小段七二八號土地予原告時，曾與原告協議系爭土地須俟其上眷舍省方
      不使用時再交還乙節，業據提出經原告簽名之點交紀錄為證，復經證人即負責
      點交之省府秘書處人員莊水波及徐清霖證稱：伊等於八十六年六月十二日共同
      將建國北路一段五九號房屋點交與原告，該房屋與系爭土地毗鄰，點交時亦就
      系爭土地達成協議，須俟其上眷舍省方不再使用時再交還，伊等向原告說明清
      楚，原告無異議即在點交紀錄上簽名等語屬實（見八十九年七月十九日言詞辯
      論筆錄）。原告陳稱點交時伊並未聽到省府點交人員說系爭土地須待省府不使
      用其上眷舍時再返還，且點交紀錄對折，伊只看前面紀錄，不知背面還有結論
      云云，尚難採信。至省政府秘書處雖曾於八十八年三月三日以八八秘事字第八
      八０００二０一五八號書函通知被告李蕙蘭請其遷讓返還台北市○○○路○段
      五七巷一號省有眷舍，然被告台灣省政府嗣於八十八年十月十八日以八八府秘
      字第一六一六八０八函回覆原告表示「經本府詳細查證，有關本府經管建國北
      路一段五十七巷一號．．．省有眷舍基地，因分割後曾與戊○○先生協議，俟
      地上房屋省不使用時再予交還，．．．來函所述無權占用土地云云，與事實不
      符」，有上開二書函在卷足憑，尚難以被告省政府未經查證前致被告李蕙蘭請
      其遷讓眷舍函，遽認被告省政府已不再使用系爭土地上之眷舍，被告省政府所
      辯應為可採。
    (四)綜上所述，依原告與被告省政府之協議，原告所有系爭土地須俟其上建國北路
      一段五七巷一號眷舍被告省政府已不使用時始須返還。系爭眷舍仍有被告省政
      府合法配住之員工即被告李蕙蘭使用中，被告省政府返還系爭土地之條件尚未
      成就，被告乙○○為被告李蕙蘭之夫而共同居住在系爭眷舍，被告占用系爭土
      地並非無法律上之正當權源，原告起訴請求被告拆屋還地，尚非有據。
  五、復按當事人主張有利於己之事實者，就其事實有舉證之責任，民事訴訟法第二
      百七十七條著有明文。本件原告主張被告有侵權行為已為被告所否認，自應由
      原告負舉證之責。次按非債清償之不當得利返還請求權，以債務不存在為其成
      立要件之一，主張此項請求權成立之原告，應就債務不存在之事實負舉證責任
      ，最高法院二十八年上字第一七三九號判例可資參照。依前所述，本件被告並
      非無權占有原告所有系爭土地，則原告主張被告侵害其所有權應構成侵權行為
      ，且可能獲得相當於租金之不當得利，即非有據，原告復未舉證證明被告有侵
      權行為或不當得利之事實，揆諸上開說明，原告請求被告給付損害賠償、不當
      得利如訴之聲明第四項所述，洵無足取。
  六、又本件事實已臻明確，兩造其餘攻擊防禦方法，於本判決結果不生影響，爰不
      一一論述，併此敘明。
  七、從而，原告本於民法第七百六十七條請求被告拆屋還地，另本於侵權行為及不
      當得利之法律關係請求被告給付如訴之聲明第四項所示之金額，即有未合，應
      予駁回；其假執行之聲請，亦失所附麗，不應准許。
據上論結：本件原告之訴為無理由，依民事訴訟法第三百八十五條第一項前段、第七
十八條，判決如主文。
中      華      民      國    八十九    年      十二      月    十三    日
                              民事第四庭法      官  劉又菁
右為正本係照原本作成
如對本判決上訴須於判決送達後二十內向本院提出上訴狀
中     華       民      國    八十九    年      十二      月     十三   日
                                        法院書記官  黃瓊滿


司法院資訊處製作；財團法人民間司法改革基金會備份。
